【裁判字號】    90,台上,1413
【裁判日期】    900308
【裁判案由】    違反山坡地保育利用條例
【裁判全文】
最高法院刑事判決                                九十年度台上字第一四一三號
    上訴人  甲○○
右上訴人因違反山坡地保育利用條例案件，不服台灣高等法院中華民國八十七年十一
月十七日第二審判決（八十七年度上訴字第二八七九號，起訴案號：台灣基隆地方法
院檢察署八十六年度偵字第三六二○號），提起上訴，本院判決如左：
    主  文
上訴駁回。
甲○○緩刑參年。
    理  由
本件原判決認定上訴人即被告甲○○於民國八十四年一月間起，在陳本臣、張金村、
李阿敏、李勝豐、許洲芳、徐進貴所有基隆市中山區○○○段一四八之一地號山坡地
上，整地開挖以混凝土構築地面、搭建木屋等工作物供其自己使用，而竊佔如原判決
附圖所示基隆市中山區○○○段一四八之一地號面積土地九平方公尺等情，係以上開
事實業據告訴人張金村指證綦詳，並有黃丁風律師函在卷可稽。而本件上訴人佔用設
置工作物之土地，係告訴人張金村等人所有，且為台灣省政府依山坡地保育利用條例
第三條規定劃定公告，經行政院核定為水土保持法所稱之山坡地，有土地登記簿謄本
、台灣省政府八三府農水字第一二三一四號函附偵查卷可按，此外復有檢察官會同基
隆市安樂地政事務所人員勘驗測量之勘驗筆錄、土地複丈成果圖、照片（六張）等可
資佐證。至證人陳東豐之證言，不能作為對上訴人有利或不利之認定，上訴人所辯該
木屋係伊於七十五年所搭建云云，顯非足採，分別於判決理由內予以說明及指駁，核
上訴人所為係觸犯行為時山坡地保育利用條例第三十四條第一項在他人山坡地內擅自
設置工作物罪。上訴人一行為同時侵害陳本臣、張金村、李張阿敏、李勝豐、許洲芳
、徐進貴等六人之法益，為想像上競合犯。又上訴人行為後，山坡地保育利用條例第
三十四條，已於八十七年一月七日修正公布施行，比較新舊法，以行為時之法律有利
於上訴人，自應適用舊法，再如原判決附圖Ａ、Ｂ所示之混凝土（即水泥）地面、附
圖Ｃ所示之木屋等工作物，應依行為時山坡地保育利用條例第三十四條第三項之規定
，併予宣告沒收。因而撤銷第一審諭知免訴之判決，改判論處上訴人甲○○在他人山
坡地內擅自設置工作物罪刑，並依法宣告將混凝土地面及木屋等工作物沒收，經核於
法並無違誤。上訴意旨，仍執陳詞主張該屋係於七十五年間所建，及嗣因八十三年間
因颱風來襲，致原有木屋嚴重受損，伊僅加以整理木屋基地及修繕木屋而已等語，惟
查第三審為法律審，應以第二審判決所確認之事實為判決基礎，故於第二審判決後不
得主張新事實，或提出新證據而資為第三審上訴之理由，上訴人提出基隆氣象站海上
陸上颱風警報，主張本件係因原有房屋為颱風吹毀加以整建云云，屬新證據，亦非合
法，上訴人之上訴難認有理由，應予駁回。末查案發後已經和解拆屋還地，犯罪後之
態度良好，又上訴人未曾受有期徒刑以上刑之宣告，此有被告全國前案紀錄表可稽，
認以暫不執行為適當，爰併諭知緩刑年，以勵自新。
據上論結，應依刑事訴訟法第三百九十六條、刑法第七十四條第一項第一款，判決如
主文。
中      華      民      國     九十     年      三      月      八      日
                              最高法院刑事第二庭
                                  審判長法官  莊  來  成
                                        法官  呂  潮  澤
                                        法官  謝  俊  雄
                                        法官  白  文  漳
                                        法官  蘇  振  堂
      右正本證明與原本無異
                                              書  記  官
中      華      民      國     九十     年      三      月     十六     日


司法院資訊處製作；財團法人民間司法改革基金會備份。
